臺灣基隆地方法院交通事件裁定　　　　 96年度交聲字第491號
移送機關　　交通部公路總局臺北區監理所基隆監理站
異　議　人　甲○○
上列受處分人因違反道路交通管理處罰條例案件，對於交通部公
路總局臺北區監理所基隆監理站96年11月30日所為之處分（原處
分：基監字裁42─RA0000000號），聲明異議，本院裁定如下：
    主  文
原處分撤銷。
甲○○駕車行經有燈光號誌管制之交岔路口闖紅燈，處罰鍰新臺
幣貳仟柒佰元，並記違規點數參點。
    理  由
一、原處分意旨略以：受處分人即異議人（下稱異議人）甲○○
    於民國96年10月18日16時32分駕駛車號6135─ＪＴ號自客貨
    兩用車行經台二線與武聖街 144巷口處，為基隆市警察局設
    置於該路口之「微電腦闖紅燈及測速自動照相設備」攝得上
    揭車輛於紅燈已亮起圓形紅燈18.6秒時，未停止於停止線後
    方，而車身已超越停止線；又於圓形紅燈亮起20.1秒時，該
    車已行駛進入路口範圍內之違規照片，經基隆市警察局（下
    稱舉發機關）以異議人有違反道路交通管理處罰條例第53條
    第 1項規定之行為，掣單舉發異議人違反道路交通管理事件
    。原處分機關乃依前揭道路交通管理處罰條例第53條第 1項
    之規定及違反道路交通管理事件統一裁罰基準及處理細則第
    43條、第44條、第67條等規定，裁處罰鍰新臺幣（下同）2,
    700元等語。
二、聲明異議意旨略以：異議人確有於上開時間駕車經過該處，
    然因當時欲左轉，車行所處位置已達停止線前方，伊無法目
    視近端號誌（即指其車道內之號誌），僅能目視遠端號誌（
    即指對向車道之號誌燈），然因遠端號誌業已故障，無紅綠
    燈號誌，故異議人當時無法判定是紅燈狀態，且看對方有來
    車經過，故意以為是綠燈狀態，異議人始駕駛車輛左轉，且
    伊自遠方開過來時，看到的是綠燈，因要等待左轉，伊所停
    位置無法看到燈號，才被以闖紅燈為由為警舉發云云。
三、按停止線用以指示行駛車輛停止之界線，車輛停止時，其前
    懸部分不得伸越該線；又車輛面對圓形紅燈表示禁止通行，
    不得超越停止線或進入路口，道路交通標誌標線號誌設置規
    則第170條、第206條第5款第1目定有明文。且汽車行駛至交
    岔路口，其行進、轉彎，應遵守燈光號誌或交通指揮人員之
    指揮，遇有交通指揮人員指揮與燈光號誌並用時，以交通指
    揮人員之指揮為準，道路交通安全規則第102條第1 項第1款
    亦明定之。故汽車駕駛人，行經有燈光號誌管制之交岔路口
    闖紅燈者，處新臺幣（下同）1,800元以上5,400元以下罰鍰
    ，道路交通管理處罰條例（下稱同條例）第53條第 1項亦揭
    諸甚明。
四、經查：
  (一)本件異議人駕駛車輛於96年10月18日16時32分行經台二線與
    武聖街 144巷口時，經舉發機關設置於該路口之「微電腦闖
    紅燈及測速自動照相設備」攝得異議人闖越該設有燈光管制
    號誌之交叉路口，嗣經舉發機關掣單舉發，此有96年11月 5
    日基隆市警察局基警交字第RA0000000號舉發違反道路交通
    管理事件通知單1件及採證照片2幀附卷可稽。而異議人對於
    卷附微電腦闖紅燈及測速自動照相設備攝得之照片 2張上之
    車輛，為伊所駕駛等情，並不爭執，合先說明。
  (二)雖異議人辯稱伊自遠方駛來是看見綠燈云云，然依卷附之照
    片 2張所示，異議人所駕駛之車輛行駛方向上方之燈光號誌
    明顯所見為紅燈，而採證照片中編號之「R186」、編號
    之「R201」係表示紅燈亮起之時間，即各為18.6秒、20.1秒
    ，經佐以上開 2張照片所顯示，異議人於紅燈亮起後18.6秒
    未立即停止於停止線後方，車身已超越車輛停止線呈向前行
    駛狀態，嗣於紅燈亮起20.1秒時，已進入交叉路口中心區。
    堪認其闖紅燈時業已紅燈亮起18.6秒。且一般於紅燈亮起18
    .6 秒後，用路人自遠方駕駛而來，應有時間足以辨識燈光
    號誌為已為紅燈，復以依照片顯示，異議人之車輛前方更無
    其他大型車輛或屏障阻擋其視線，且不論是對向直行、同向
    直行或同向左轉之車流量均非大，異議人當時實不可能在尚
    未轉換於紅燈時，即已行駛至停止線處以等待左轉，故異議
    人辯稱遠處看到的是綠燈云云，實難以採信。
  (三)按交通部82年 4月22日交路字第009811號函示「闖紅燈」認
    定標準，乃係為恐凡超越停止線即遽論處「闖紅燈」，則恐
    難為一般大眾所接受，亦非「道路交通管理處罰條例」當初
    立法精神。故為促使駕駛人回歸於對標線之認知，同時兼顧
    執法技術層面與大眾接受程度，茲就圓形紅燈時超越停止線
    或闖紅燈行為之認定設定標準，以為執法單位參考，其重要
    內容如下：（一）車輛面對圓形紅燈時仍逕予穿越路口至銜
    接路段，含左轉、直行、迴轉及右轉（依箭頭綠燈允許行駛
    者除外）即視為闖紅燈之行為（按：95年7月1日修正施行之
    道路交通管理處罰條例第53條第 2項增訂：「前項紅燈右轉
    行為者，處新臺幣600元以上1,800元以下罰鍰」，該項之增
    定，業將紅燈右轉行為排除在闖紅燈之定義之外）。( 二)
    有繪設路口範圍者：車輛無視於紅燈警示，有穿越路口之意
    圖，而車身已伸入路口範圍亦視同闖紅燈；若僅伸越停止線
    而未達路口範圍者，則視為不遵守標線指示。（可以處罰條
    例第60條第2項第3款之規定處分之。(三)無繪設路口範圍者
    ：以車輛無視於紅燈號誌，而有穿越路口之企圖，其車身並
    已伸越停止線並足以妨害其他方向人（若有行人穿越道）、
    車通行者亦以闖紅燈論處；若僅車身伸越停止線則以不遵守
    標線指示視之。(四)目前交岔路口已繪設網狀黃線區者暫以
    該範圍視作路口，未繪設者請公路主管機關依內政部警政署
    65年2月16日警署交字第00249號函之規定，視路況車況繪設
    路口範圍。(五)另路口設有照相設施者並請有關單位依會議
    結論之認定標準配合調整以更能明確認定。末按，主管機關
    基於職權因執行特定法律之規定，得為必要之釋示，以供本
    機關或下級機關所屬公務員行使職權時之依據，此即「解釋
    性行政規則」（司法院大法官釋字第 548號解釋參照），又
    上開函釋既為道路交通管理處罰條例第 8條所定之公路主管
    機關（交通部公路總局各區監理所監理站）之上級機關交通
    部所發布，其對該條例所為之釋示自有上開「解釋性行政規
    則」之效力，足堪為各級機關適用法律及民眾認知執法機關
    適用法律意見之參考。
  (四)本件依卷附採證照片 2幀所示，編號照片係異議人駕駛之
    車輛正行經上開路口（無繪設路口範圍）之停止線（前輪超
    越停止線、後輪已在停止線上），編號照片係該車輛已向
    前行駛至交叉路口範圍，依上揭交通部82年 4月22日交路字
    第009811號函示，已達「穿越路口至銜接路段」之「闖紅燈
    」標準，惟核與上揭同函示第 (一)點「車輛面對圓形紅燈
    時仍逕予穿越路口至銜接路段之闖紅燈」之情形相符。
  (五)既然本件異議人行至停止線時紅燈已亮起18.6秒，故其行至
    停止線前，應可清楚辨識為綠燈，然其竟以所停之位置無法
    看到上方號誌燈為由及對向有來車誤以為係綠燈等語置辯，
    足認其毫不遵守道路號誌之設置，所言純為脫免卸責之詞，
    要無足採。異議人行經有燈光號誌管制之交叉路口闖紅燈之
    行為足堪認定。
五、綜上所述，異議人違規之行為堪可認定，異議人所辯應不足
    採信，原處分機關據以援引上開規定，裁處異議人罰鍰2,70
    0 元，實有可據，然按「汽車駕駛人有下列各款所列條款之
    一者，除依原條款處罰鍰外，並予記點：... 三、有... 第
    53 條... 情形之一者，各記違規點數3點」，道路交通管理
    處罰條例第63條第1項第3款定有明定，然原處分機關竟漏未
    在裁決書上記載「並依第63條記違規點數 3點」，於法顯有
    未合，其所為裁處，即有未洽。異議人向本院提出異議，指
    摘原處分不當，雖無理由，然原處分既有前述可議，自應由
    本院將之撤銷，自為妥適之裁定如主文第二項所示。
據上論斷，應依道路交通案件處理辦法第20條前段，裁定如主文
。
中　　華　　民　　國　　96　　年　　12　　月　　31　　日
                  交通法庭法    官  鄭培麗
以上正本證明與原本無異。
對於本件裁定如有不服，應於送達後5日內， 向本院提出抗告書
狀，敘述抗告之理由，抗告於臺灣高等法院。
中　　華　　民　　國　　96　　年　　12　　月　　31　　日
                          書 記 官  潘端典
